# 请教陈版主，吸收合并唯一子公司，子公司被吸收合并前的损益是否并入合并方的报表..

提问人：HOUCT123 时间：2016-03-19 17:22:08
请教陈版主，A公司于 2015 年 11 月吸收合并了唯一的全资子公司B，由于解释 7 号规定吸收合并时，A公司的长期股权投资与B公司在合并日净资产之间的差额，视同权益性交易，计入资本公积或留存收益。这样 2015 年末，由于A公司再无其他子公司，A公司只能编制单体财务报表，那么B公司在被吸收合并日之前，1-11月份的损益和现金流量表应该怎么反映呢？是否需要并入A公司本身的财务报表中呢？

回答人：chenyiwei
B公司在被吸收合并日之前，1-11月份的损益和现金流量仍然不能直接体现在A的个别利润表和个别现金流量表中，自吸收合并日开始才能纳入。 2015 年度A公司仍应编制合并利润表和合并现金流量表。

回答人：chenyiwei
本案例可参考《计学撮要 2013 》中的下列问答处理： 问题3-2-65（处置唯一子公司后的报表列报） 问题： 处置唯一子公司后的当期是否需要编制合并报表？ 背景： A公司持有B公司100%的股权，且A公司仅有B公司一家子公司。上年度A公司处置了B公司部分股权，处置后丧失了对B公司的控制权，但仍对B具有重大影响。 解答： 如《计学撮要》第 273 页所述，“对于权益法的本质主要是作为长期股权投资的一种后续计量方法还是一种合并报表方法的问题，素来存在争议，《企业会计准则第 2 号——长期股权投资》和《国际会计准则第 28 号——对联营企业的投资》对此问题均未予以明确”。但是，尽管存在上述争议，但有一点是明确的：如果将权益法看作一种“合并报表的编制方法”，则对其实质的该项理解只可能体现在合并报表层面，个别报表层面的权益法核算只能作“长期股权投资的一种后续计量方法”理解，否则与该报表属于“个别报表”就存在逻辑上的矛盾。 《企业会计准则第 32 号——中期财务报告》第四条规定：“上年度财务报告包括了合并财务报表，但报告中期内处置了所有应当纳入合并范围的子公司的，中期财务报告只需提供母公司财务报表，但上年度比较财务报表仍应当包括合并财务报表，上年度可比中期没有子公司的除外。”参照中期报告准则的上述规定，由于本期已无子公司，因此本期A公司无需编制合并报表，只须编制个别报表，相应地，只需要在个别报表层面按照《企业会计准则解释第 4 号》第四条对丧失控制权时个别报表层面的处理原则处理即可，无需按照合并报表层面的处理原则对剩余股权按处置日的公允价值重新计量。即，无需考虑现在的个别报表和以往的合并报表层面如何衔接的问题。 结合上述问题解答，以及本案例的具体情况（母公司吸收合并其唯一的全资子公司，或者将全资子公司的业务整体并入上市公司并改为分公司，母公司所控制的经济资源并未发生变化，且重组完成时间在 2015 年的年中），在目前尚未引入“经济主体财务报表”概念的情况下，为了兼顾上述会计主体变更的处理原则和报表的可理解性，建议对该公司 2015 年度（上述架构调整的完成年度）财务报表按照以下方法列报： 1 、财务报表正表： （ 1 ）资产负债表：考虑到期末无子公司，无需编制合并资产负债表，但需要提供年初合并报表作为比较数据，按以下格式列报： 资产负债表 项目 2015-12-31 2014-12-31 本公司 本公司 合并 货币资金 ............（ 2 ）利润表、现金流量表：由于架构重组并不是在年初 1 月 1 日完成的，故继续分别提供母公司报表和合并报表，但为了避免误解，可把合并报表和母公司个别报表合并为一张，按以下格式列报： 利润表／现金流量表 项目 2015 年度 2014 年度本公司 合并 本公司 合并 营业收入 ............ 2、审计报告正文：在引言段和意见
段中，根据上述报表列报方式的调整情况，对其中所审计财务报表内容的表述进行相应调整。 3 、财务报表附注： 在财务报表附注六“财务报表主要项目注释”的开头，用文字说明：“如本附注一‘公司的历史沿革’和本附注七‘合并范围的变更’所述，本公司于 2015 年度内吸收合并了原全资子公司XX公司。上述架构重组于 2015 年X月X日完成。自该日起，本公司不再拥有子公司。相应地，本公司无需编制 2015 年末合并资产负债表。但鉴于上述架构重组是本公司控制范围内的经济资源整合，不改变本公司所能控制的经济资源，基于经济主体延续性的原则，重组完成后的本公司财务报表实际上是原先合并报表的延续。为了体现经济主体的延续性，提升财务报表的可理解性，本部分中对财务报表主要项目注释时，资产负债表项目的‘年初数’指 2015 年 1 月 1 日的合并报表数，‘年末数’指 2015 年12 月 31 日的本公司报表数；利润表和现金流量表项目的‘上年数’指 2014 年度的合并报表数，‘本年数’指 2015 年度的合并报表数”。并根据此处所述原则编制各报表项目的附注。 另外，母公司吸收合并子公司（或清算子公司并接收其全部资产和负债）在个别报表层面和合并报表层面的一般处理原则，应遵循《企业会计准则解释第 7 号》第四条的规定。

提问人：ken_dream 时间：2017-04-28 10:03:13
请教陈版：
吸收唯一全资子公司的当年，编制的合并利润表和合并现金流量表，是编制“1-12月”的还是“年初--吸收日”的？
次年利润表/现金流量表的比较报表，应该也是有合并和公司报表两个口径，这样才有可比性？
谢谢您

回答人：chenyiwei
1 、吸收当年的合并利润表理论上应是“年初－吸收日”，但实务操作中一般按全年编制。次年因为本报告期已无合并报表，所以一般也无需再提供合并口径的前期利润表、现金流量表比较数据。

提问人：hxhyeor 时间：2017-12-10 22:51:47
陈版你好，看您的回复应该是认为处置掉唯一子公司后无需再编制合并报表。 我还有几个疑惑请陈版回答： 1 、A有唯一子公司B，本年 11 月对外处置B（非同控），处置损益是否只是单体报表处置对价与账面长投的差额？年末A公司报表是否只体现单体报表？
（即不合并子公司B1-11月的收入成本）
2 、那么在年底集团公司合并A的时候是合并A的单体报表还是合并报表？（即被处置的子公司B1-11月的利润表还需合并吗）
3 、假设A的集团公司在 12 月末把A处置，非同一控制下应仍合并A公司利润表，那么合并A公司收入成本是合并单体报表还是要合并报表（即包含子公司1-11月收入成本）一起合并？

回答人：chenyiwei
1 、A自身报表可以制编制单体报表； 2 、A的更上层母公司合并报表层面，应将B的处置日之前利润表和现金流量表，以及B的年初资产负债表并入； 3 、包含子公司1~11月的利润表和现金流量表一起合并。

提问人：kuaiji2 时间：2018-02-21 10:55:07
@陈版主，吸收合并全资子公司的报表编制中有一个小点： 吸收合并日，原母公司与该全资子公司之间存在未实现毛利（原母公司销售给该全资子公司形成），则在吸收合并日这一天，根据《企业会计准则解释第 7 号》的规定，需要做以下会计处理： 借：未分配利润 借：递延所得税资产 贷：存货 上述分录是在报表层面做，因为吸收合并后，原全资子公司作为一单独事业部继续原来的核算整个集团的存货周转都很快，在资产负债表日前，吸收合并日存在的存货已全部对外销售完毕，此时在编制母公司的单体报表时，需要还原吸收合并日未实现毛利的影响，这时的会计处理我理解应该为以下分录： 借：存货 贷：营业成本
借：所得税费用 贷：递延所得税资产 原因在于，原子公司在吸收合并后对外销售成本仍是从原母公司获取货物的成本，从而吸收合并后，母公司单体报表列示的营业成本 应剔除吸收合并日存在的未实现毛利的影响。 但是上述处理下，导致的一个小问题为：吸收合并带进来的未实现毛利的影响（即：借记的未分配利润）在母公司单体报表层面永远消除不了了，该结果与未实现毛利的逻辑又相违背。 未实现毛利毕竟只是一个时间差，随着时间流逝，存货实现对外销售，未实现毛利对报表应该没有任何影响。 所以在资产负债表日编制原母公司单体报表时，能否直接： 借：存货 贷：未分配利润 贷：递延所得税资产？

回答人：chenyiwei
不恰当。递延所得税资产只应对应于所得税费用，不应直接调整留存收益。

提问人：呼叫帮助 时间：2018-05-01 19:51:16
陈老师：如果B没有其他子公司，那是否还需要编制合并报表？ 如不需要，B公司单体报表需要追溯重述前期比较数据吗？ chenyiwei点评 合并方B无其他子公司的，则无需编制合并报表。在个别报表层面无需追溯调整前期。 发表于 2016-4-6陈版，请教您既然无需编制合并报表，为什么还需要提供年初合并报表作为比较数据？

回答人：chenyiwei
你引用的帖子批注是合并方历史上一直没有子公司，而《瑞华研究》中的问题是上年度还有子公司，所以背景不同。

提问人：呼叫帮助 时间：2018-05-02 10:40:38
陈版，我没有搞清楚的地方就是引用的帖子批注是合并方历史上一直没有子公司与《瑞华研究》中的问题是上年度还有子公司有什么区别？

回答人：chenyiwei
上年度曾经有子公司，则需考虑是否需提供上年度合并报表作为比较数据的问题；反之就没有这个问题。